【裁判字號】    98,交抗,1890
【裁判日期】    980817
【裁判案由】    違反道路交通管理處罰條例
【裁判全文】
臺灣高等法院交通事件裁定            98年度交抗字第1890號
抗  告  人
即受處分人  甲○○
上列抗告人因違反道路交通管理處罰條例案件，不服臺灣板橋地
方法院於中華民國98年7月13日所為裁定（98年度交聲字第798號
，原處分案號：交通部公路總局臺北區監理所蘆洲監理站98年 4
月1日北監蘆字第裁46-AEX718948號）， 提起抗告，本院裁定如
下：
    主  文
抗告駁回。
    理  由
一、抗告意旨略以：員警未依道路交通管理條例第7條之2 第2項
    規定，將車型、車號及騎乘者可資辨明之特徵記載於告發單
    上，況本件除員警目測及說詞外並無其他佐證，爰請撤銷原
    處分及原裁定云云。
二、按汽車駕駛人，駕駛汽車轉彎時，不依標誌、標線、號誌指
    示者，處新臺幣（下同）600元以上1800元以下罰鍰， 並予
    記違規點1 點；又汽車駕駛人，駕駛汽車有違反本條例之行
    為，經交通勤務警察或依法令執行交通稽查任務人員制止時
    ，不聽制止或拒絕停車接受稽查而逃逸者，除按各該條規定
    處罰外，處3,000元以上6,000元以下罰鍰， 並記違規點數1
    點，道路交通管理處罰條例第48條第1項第2款、 第60條第1
    項及第63條第1項第1款分別定有明文。次按汽車駕駛人之行
    為有下列情形之一，當場不能或不宜攔截製單舉發者，得逕
    行舉發：四、不服指揮稽查而逃逸，第一項逕行舉發，應記
    明車輛牌照號碼、車型等可資辨明之資料，以汽車所有人為
    被通知人製單舉發，道路交通管理處罰條例第7條之2 第1項
    第1款、第4款、第4項亦規定甚明。
三、經查：
  (一)抗告人即受處分人甲○○駕駛所有車牌號碼M72-189 號普通
    重型機車，於98年2月1日上午9 時32分許，行經臺北市○○
    街與市○○道路口時，為臺北市政府警察局松山分局員警，
    以抗告人有「違規攔檢不停而逆向逃逸」之違規事由逕行舉
    發等情，有臺北市政府警察局98年2月1日北市警交字第AEX7
    18948 號舉發違反道路交通管理事件通知單（下稱舉發通知
    單）、交通部公路總局臺北區監理所蘆洲監理站98年4月1日
    北監蘆字第裁46-AEX718948號裁決書在卷可稽。觀諸舉發通
    知單已載明車牌號碼為M72-189， 復於車輛種類欄載明「重
    機、光陽、黑」可資辨明違規車輛等特徵，則抗告意旨指摘
    員警未將車型、車號及騎乘者可資辨明之特徵記載於告發單
    上云云，核與事實不符，並非可採。
  (二)證人即當時舉發之員警李冠緯於原審證稱：當天伊在市○○
    道○段215號前，執勤為2人1組，伊站在西往東的方向，在敦
    化南路與延吉街間之區段，比較靠近延吉街，當時看到異議
    人機車沿延吉街左轉市○○道，但沒依規定待轉，當時伊離
    路口約有50到1百公尺，所以等他騎到距離伊約2、30公尺的
    地點，使用指揮棒及哨子作攔停動作，該機車看到伊攔停，
    就立刻180度迴轉， 轉到逆向市○○道左轉延吉街就騎走了
    ，伊不能逆向追捕，所以就記車號逕行舉發，…伊與同事有
    核對過，發現記下來的車號及特徵都相符，返回隊上做車籍
    核對也都相符才開單，伊記得是黑色，廠牌不確定，是普通
    重型機車，當天上午九點多上班時間車輛比較多，而且違規
    車輛逕行左轉後，市○○道西往東的號誌就變成綠燈，車輛
    很多所以也不適合作追捕的動作，伊確定他是看到警察才逆
    向逃走，因為騎士有戴安全帽沒有辦法看到臉，而且伊與同
    事是看著違規車輛的車牌，要不是他逆向，伊也沒辦法記下
    車牌，伊記下車牌時距離違規車輛不到2、30公尺等語（ 見
    原審卷第11至12頁），而本件舉發員警即證人李冠緯既係依
    法執行公務，與抗告人復無過節，衡情當無誣指之理，且其
    正面目視抗告人違規事實，以一般執勤員警之專業訓練而言
    ，對於該職務上事項之觀察力自遠較一般人更為專注，其誤
    判之可能性甚低，另觀諸證人李冠緯於原審當庭提出之現場
    照片及所繪製之現場圖，所標示站立位置緊鄰市○○道○○
    街口，堪認其確可清楚目視受抗告人騎乘機車之方向而無錯
    看之可能。況抗告人亦自承：伊當天騎乘機車沿著延吉街經
    市○○道前往三重，確實係從延吉街左轉市○○道等情不諱
    。又證人李冠緯業於原審到庭具結作證，以刑事責任擔保證
    言之真實性，應不至甘冒涉犯偽證罪之風險，蓄意構陷抗告
    人，況依卷存證據資料，並無任何積極證據足以證明證人上
    開證詞係屬虛偽，亦無其他足認其證述為不可採之品性證據
    存在，尚難僅以證人為本件開單舉發之員警而全盤抹煞其在
    訴訟上所具有之證人資格及其證言之證明力，則原裁定基此
    認其所證應堪採信，並無違一般社會大眾認知之經驗法則或
    論理法則。又審酌抗告人所騎機車轉至市○○道距證人李冠
    緯所站位置相當近，衡情應可聽見證人李冠緯鳴哨之聲音，
    並應看見交管棒攔停，是抗告人辯稱沒有聽到，亦未注意警
    察示意云云，要係事後卸責之詞，並非可採。
  (三)按道路交通管理處罰條例第7條之2第1項第4款規定，汽車駕
    駛人不服指揮稽查而逃逸，當場不能或不宜攔截製單舉發者
    ，得逕行舉發處罰，考其立法意旨，係立法者綜量違規人之
    違規行為發生於短促時間之內，若要求行政機關必須有科學
    儀器取得之證據資料方得舉發違規，無異間接鼓勵交通事件
    違規人於遭員警攔停指揮稽查時冒進逃逸，立法者量酌違規
    事實之處罰必要與行政機關於短時間舉證技術之可能性與安
    全性等事由，故設此逕行舉發之衡酌規定，於此不受取得科
    學儀器證據資料方得舉發違規事實之限制。再者，為防免逕
    行舉發有誤認或錯認之虞，特於道路交通管理處罰條例第 7
    條之2第4項規定「第一項逕行舉發，應記明車輛牌照號碼、
    車型等可資辨明之資料，以汽車所有人為被通知人製單舉發
    」，查本件舉發係經舉發員警李冠緯記下車號，經查證車號
    、車種、顏色等比對辨明資料後逕行舉發，又佐以抗告人自
    承當時所處時地與員警舉發之時地相符，堪認員警逕行舉發
    違規車輛應無誤認或錯認之虞，是本件逕行舉發，於法並無
    違誤。
四、綜上，抗告人駕駛所有車牌號碼M72-189 號普通重型機車，
    於前揭時、地有「違反處罰條例之行為，拒絕停車接受稽查
    而逃逸」之事實，洵堪認定。原審以原處分機關依道路交通
    管理處罰條例第60條第1 項之規定，就抗告人前揭違規行為
    裁處罰鍰，漏未依道路交通管理處罰條例第63條第1項第1款
    之規定併記違規點數，尚有未合，因而撤銷原處分，並自為
    裁定處抗告人罰鍰3,000元，並記違規點數1點，經核並無違
    誤。抗告人徒執前詞，提起抗告，為無理由，應予駁回。
據上論斷，應依道路交通案件處理辦法第26條，刑事訴訟法第41
2條，裁定如主文。
中    華    民    國    98    年    8     月    17    日
                  刑事第二十庭審判長法  官  楊貴雄
                                    法  官  鄧振球
                                    法  官  高愈杰
以上正本證明與原本無異。
不得再抗告。
                                    書記官  郭彥琪
中    華    民    國    98    年    8     月    17    日


司法院資訊處製作；財團法人民間司法改革基金會備份。
